【裁判字號】    99,訴,2657
【裁判日期】    991019
【裁判案由】    藥事法
【裁判全文】
臺灣板橋地方法院刑事判決              99年度訴字第2657號
公  訴  人  臺灣板橋地方法院檢察署檢察官
被      告  甲○○
上列被告因藥事法案件，經檢察官提起公訴（99年度偵字第
12781 號），因被告於本院審理程序中就被訴事實為有罪之陳述
，經合議庭評議後，裁定由受命法官獨任進行簡式審判程式，判
決如下：
    主  文
甲○○明知為禁藥而轉讓，處有期徒刑參月。扣案之甲基安非他
命貳包（驗餘淨重零點壹零肆伍公克）沒收銷燬之；扣案甲基安
非他命吸食器壹組沒收之。
    事  實
一、甲○○明知甲基安非他命具有成癮性、濫用性及對社會危害
    性之麻醉藥品，係毒品危害防制條例所列管之第2 級毒品，
    亦係行政院衛生署公告查禁之禁藥，不得擅自轉讓，竟仍基
    於轉讓禁藥之犯意，於民國98年9 月30日21、22時許，在其
    臺北縣板橋市○○路○ 段141 號4 樓住處，利用慶生機會，
    無償轉讓提供禁藥甲基安非他命少量（約0.1 或0.2 公克）
    予其友人乙○○施用，嗣於同日23時45分許為警持搜索票在
    上址查獲，警方在其衣著口袋內查獲甲基安非他命2 包（驗
    餘淨重0.1045公克）；又在其房間衣櫃內查獲甲基安非他命
    吸食器乙組、殘渣袋2 包、摻食吸管1 支等物。
二、案經臺北縣政府警察局板橋分局移送臺灣板橋地方法院檢察
    署檢察官偵查起訴。
    理  由
一、本件被告所犯係死刑、無期徒刑、最輕本刑為3 年以上有期
    徒刑以外之罪，其於準備程序中就被訴事實為有罪之陳述，
    經法官告知簡式審判程序之旨，並聽取公訴人、被告之意見
    後，依刑事訴訟法第273 條之1 第1 項規定，進行簡式審判
    程序審理，核先敘明。
二、上開犯罪事實，業據被告甲○○於本院審理時自白不諱，核
    與證人乙○○於偵查中所證述之情節大致相符，並有扣案之
    甲基安非他命2 包（驗餘淨重0.1045公克）、安非他命吸食
    器乙組、殘渣袋2 包、摻食吸管1 支等物足資佐證，足認被
    告自白與事實相符，是以本件事證明確，被告上開犯行堪予
    認定，應依法論科。
三、按「安非他命」屬中樞神經興奮劑，具有輕微之成癮性，服
    用後會產生依賴性，耐藥性，並引起不安，頭昏，顫抖，亢
    進性反應，失眠、焦慮、譫妄、慢性中毒、精神障礙、類似
    精神分裂症之錯覺、幻覺、妄想及伴有行動與性格異常等副
    作用，其劑量增大時，甚或會致死亡，而其慣用者，由於精
    神錯亂，更具有暴力攻擊，及反社會行為等傾向，情況更為
    嚴重，尤以戒除不易，其毒害不在煙毒之下，故安非他命乃
    迭經行政院衛生署於69年12月8 日衛署藥字第301124號、79
    年10月9 日衛署藥字第904142號公告列入藥物藥商管理法第
    16條第1 款（即現行藥事法第22條第1 項第1 款）之禁藥管
    理，迄今尚屬禁藥，同時亦屬毒品危害防制條例第2 條第2
    項規定之第2 級毒品。又按藥事法第83條第1 項轉讓禁藥罪
    之法定刑為7 年以下有期徒刑，得併科新台幣500 萬元以下
    罰金，較毒品危害防制條例第8 條第2 項轉讓第2 級毒品罪
    之法定刑為重，而藥事法第83條第1 項係於93年4 月21日修
    正公布，同年月23日施行（其後於94年2 月5 日及95年5 月
    30日修正公布之藥事法，該條項則並未修正），為毒品危害
    防制條例之後法，且毒品之範圍尚包括影響精神物質與其製
    品，而藥事之管理，亦非僅止於藥品之管理，又毒品未必係
    經公告之禁藥，禁藥亦未必為毒品，是以毒品危害防制條例
    與藥事法之間，並無必然之特別法與普通法關係，故除有轉
    讓之第2 級毒品達毒品危害防制條例第8 條第6 項之一定數
    量，經依法加重後之法定刑較藥事法第83條第1 項之法定刑
    為重之情形外，因藥事法第83條第1 項為後法，且為重法，
    應優先適用藥事法處罰規定（最高法院97年度台非字第397
    號判決、臺灣高等法院暨所屬法院94年法律座談會刑事類提
    案第8 號結論意旨參照）。查本件被告僅係轉讓少量之第2
    級毒品甲基安非他命予乙○○，其數量並未超過行政院於93
    年1 月7 日以院臺法字第0930080551號令所發布應加重其刑
    之淨重10公克以上，自不得依毒品危害防制條例第8 條第6
    項規定加重其刑，則揆諸前開說明，本件應優先適用藥事法
    之規定加以論處。
三、是核被告所為，係犯藥事法第83條第1 項之轉讓禁藥罪。其
    持有禁藥甲基安非他命之低度行為，應為其轉讓禁藥之高度
    行為所吸收，不另論罪。爰審酌被告本身亦有施用毒品之前
    科紀錄，且其正值壯年，不知以正常工作謀生，遠離毒品之
    誘惑，此間竟進一步鋌而走險，轉讓毒品予他人施用，不僅
    直接戕害他人身體健康，亦助長施用甲基安非他命犯罪之發
    生，復參酌其素行、犯罪之手段、目的、動機、轉讓禁藥之
    數量不多，以及被告嗣於本院審理時已願據實坦承犯行，犯
    後態度良好等一切情狀，量處如主文所示之刑，以資儆懲。
    至於扣案之白色透明結晶2 袋（驗餘淨重0.1045公克），檢
    出含有甲基安非他命，此有98年10月20 日航藥鑑字第0985
    274 號交通部民用航空局航空醫務中心毒品鑑定書在卷可稽
    ，為被告無償轉讓提供予證人乙○○施用之毒品，亦係供被
    告本身施用之毒品，爰依毒品危害防制條例第18條第1 項宣
    告沒收銷燬之，至於扣案之甲基安非他命吸食器乙組，係證
    人乙○○施用甲基安非他命時所使用，為被告所有，業據被
    告供承在卷，爰依刑法第38條第1 項第2 款、第3 項宣告沒
    收之，其餘扣案之殘渣袋2 包、摻食吸管1 支，雖係被告所
    有，無證據足資證明係被告供犯罪所用之物，爰不予宣告沒
    收之，併此敘明。
四、據上論斷，應依刑事訴訟法第273 條之1 第1 項、第299 條
    第1 項前段，藥事法第83條第1 項、毒品危害防制條例第18
    條第1 項、刑法第38條第1 項第2 款、第3 項，判決如主文
    。
本案經檢察官簡志祥到庭執行職務。
中    華    民    國    99    年    10    月    19    日
                  刑事第三庭法  官  陳伯厚
上列正本證明與原本無異。
如不服本判決，應於判決送達後10日內敘明上訴理由，向本院提
出上訴狀 (應附繕本) ，上訴於臺灣高等法院。其未敘述上訴理
由者，應於上訴期間屆滿後20日內向本院補提理由書「切勿逕送
上級法院」。
                            書記官  高建華
中    華    民    國    99    年    10    月    19    日

司法院資訊處製作；財團法人民間司法改革基金會備份。
